【裁判字號】    99,上易,235
【裁判日期】    990223
【裁判案由】    詐欺
【裁判全文】
臺灣高等法院臺中分院刑事判決         99年度上易字第235號
上  訴  人  臺灣臺中地方法院檢察署檢察官
被      告  乙○○
上列上訴人因被告詐欺案件，不服臺灣臺中地方法院98年度易字
第2483號中華民國98年12月16日第一審判決（起訴案號：臺灣臺
中地方法院檢察署97年度偵緝字第2482號），提起上訴，本院判
決如下：
    主  文
上訴駁回。
    理  由
一、依刑事訴訟法第350條、第361條、第362條、第367條規定，
    不服地方法院之第一審判決而上訴者，須提出上訴書狀，並
    應敘述具體理由，為上訴必備之程式；其所提出之書狀未敘
    述上訴理由，或僅曾以言詞陳述上訴理由者，均應於上訴期
    間屆滿後二十日內補提理由書於第一審法院。第一審法院經
    形式審查，認逾期未補提上訴理由者，應定期間先命補正；
    逾期未補正者，為上訴不合法律上之程式，應以裁定駁回。
    倘已提出上訴理由，但所提非屬具體理由者，則由第二審法
    院以上訴不合法律上之程式，判決駁回。而所謂具體理由，
    必係依據卷內既有訴訟資料或提出新事證，指摘或表明第一
    審判決有何採證認事、用法或量刑等足以影響判決本旨之不
    當或違法，而構成應予撤銷之具體事由，始克當之（例如：
    依憑證據法則具體指出所採證據何以不具證據能力，或依憑
    卷證資料，明確指出所為證據證明力之判斷如何違背經驗、
    論理法則）；倘僅泛言原判決認定事實錯誤、違背法令、量
    刑失之過重或輕縱，而未依上揭意旨指出具體事由，或形式
    上雖已指出具體事由，然該事由縱使屬實，亦不足以認為原
    判決有何不當或違法者（例如：對不具有調查必要性之證據
    ，法院未依聲請調查亦未說明理由，或援用證據不當，但除
    去該證據仍應為同一事實之認定），皆難謂係具體理由，俾
    與第二審上訴制度旨在請求第二審法院撤銷、變更第一審不
    當或違法之判決，以實現個案救濟之立法目的相契合，並節
    制濫行上訴（最高法院97年度臺上字第892號判決意旨可資
    參照）。又理由是否具體，則屬第二審法院審查之範圍，不
    在命補正之列，亦即上訴書狀已記載理由，並有具體之敘述
    時，其上訴既屬合法，第二審法院固應就其理由之是否可取
    ，為實體之審理及判斷；如認其上訴書狀雖記載理由，但並
    未具體敘述時，則無須再命補正，可逕認其上訴不合法，以
    判決駁回之（此有最高法院97年度臺上字第1281號判決意旨
    可參）。
二、檢察官不服原審判決提起上訴，其上訴狀所載理由，係以：
（一）告訴人甲○○具狀聲請檢察官上訴，略以：原審判決諭知
      被告無罪，難令告訴人甘服。被告乙○○確有向甲○○借
      錢之事實，且於借款之初，即有為自己不法所有之意圖，
      顯有詐欺取財之犯罪故意。
（二）經核：(1)被告迄仍不斷爭執其並未向告訴人借錢云云，惟
      被告確有向告訴人借錢之事實，業據證人林和成證述屬實
      ，並有被告於民國96年12月5日所開立之本票影本一張附
      卷可證，事證甚為明確，而被告非但不清償借款之本息，
      甚至根本否認借款情事，足見其於借款之初，即存心不良
      ，顯有為自己不法所有之意圖。(2)被告於原審審理中，供
      承其因信用破產，所以沒有辦法當九順工程行負責人之事
      實，此有審判筆錄在卷足憑（詳審判筆錄第14頁第17行起
      ），益徵被告於借款之初已無清償債務之能力，心中自始
      預存不還錢之惡意，印證其嗣後果然全盤否認借款情事，
      則其詐欺取財之犯罪故意，昭然若揭。(3)據告訴人稱：被
      告於借款之初期，僅有給付利息若干次，自96年中旬起即
      未給付利息等語。惟核此乃被告為掩飾其詐欺取財之伎倆
      ，刻意製造些微付息之情節，企圖資為解脫罪責之遁詞，
      尚難以此解免被告詐欺取財之罪責。請將原判決撤銷，更
      為適當合法之判決等語。
三、經查，原審業已敘明，依告訴人於原審審理時以證人身分具
    結所為之證言，可見告訴人當時基於與被告之交情，及每月
    可得六千元之利息，始決意借款予被告，且告訴人既知被告
    沒有現金可資週轉，顯然對於被告當時經濟狀況不佳，有所
    認知，其猶出資幫助被告開設九順工程行，顯係評估過受償
    風險後所為之決定，被告並無使告訴人陷於錯誤之餘地；再
    者，被告既有實際經營九順工程行，告訴人又在該工程行內
    擔任會計職務，所開設帳戶復在告訴人之保管中，足認被告
    並無以向告訴人誆稱創業之手段，對告訴人施用詐術；且被
    告有繳納近一年半之利息，足見被告係因九順工程行倒閉後
    財務困難才未繼續繳息，是尚難僅以此債信違反之客觀事實
    ，推定被告自始有詐欺取財之主觀犯意（見原審判決第3至4
    頁）。是以被告於借款之初並無隱瞞其無清償債務能力之事
    ，之後並有給付一年之利息，並非分文未付，檢察官所提之
    上訴理由，業經原審於判決書中詳敘其調查、取捨證據之結
    果及憑以認定犯罪事實之心證理由，所為論斷，俱有卷存證
    據資料可資覆按，並無採證或認定事實違背經驗法則或論理
    法則，或其他違背法令之情形，從形式上觀察，原審判決尚
    無不當或違法之情形存在。至於上訴理由二、(1)所指，被告
    爭執其並未向告訴人借錢云云，然依舉證分配之法則，對於
    被告之成罪事項，應由檢察官負舉證義務，檢察官無法舉證
    使本院產生無合理懷疑之確信心證，縱被告所辯不足採信，
    亦不得因此反面推論被告之罪行成立，致違刑事舉證分配之
    法則。本案此部分檢察官既不能舉證證明被告有詐欺之行為
    ，而使法院產生無庸置疑之明確心證，則依罪疑唯有利於被
    告原則，自不得對被告為有罪之認定。綜上，上訴意旨經核
    係置原判決所為明白論斷於不顧，仍持已為原判決指駁說明
    之陳詞再事爭辯，難認符合首揭之上訴具體理由。
四、綜上所述，本院依形式上觀察認原審判決認事用法並無違法
    或不當之處，檢察官上訴理由並未依據卷內既有訴訟資料或
    提出新事證，指摘或表明第一審判決有何採證認事、用法或
    量刑等足以影響判決本旨之不當或違法，而構成應予撤銷之
    具體事由，自非屬得上訴第二審之具體理由。依上揭法律規
    定及判決意旨，檢察官提起之第二審上訴不合法律上程式，
    爰不經言詞辯論，判決駁回上訴。
據上論斷，應依刑事訴訟法第367條前段、第372條，判決如主文
。
中    華    民    國    99    年    2     月    23    日
            刑事第十二庭  審判長法  官  康  應  龍
                                法  官  黃  家  慧
                                法  官  楊  真  明
上列正本證明與原本無異。
不得上訴
                                書記官  李  淑  芬
中    華    民    國    99    年    2     月    23    日

司法院資訊處製作；財團法人民間司法改革基金會備份。
